【裁判字號】    97,聲,528
【裁判日期】    970310
【裁判案由】    聲請沒收
【裁判全文】
臺灣桃園地方法院刑事裁定               97年度聲字第528號
聲  請  人  臺灣桃園地方法院檢察署檢察官
被      告  甲○○
上列被告因違反毒品危害防制條例案件，聲請人聲請單獨宣告沒
收（96年度聲沒字第78號），本院裁定如下：
    主  文
如附表編號1 、2 、3 、4 、5 所示之扣案物，均沒收銷燬之。
其餘聲請駁回。
    理  由
一、按查獲之毒品及專供製造或施用第一、二級毒品之器具，不
    問屬於犯人與否，應沒收銷燬之；違禁物得單獨宣告沒收，
    若案件未起訴者，應由檢察官聲請法院以裁定沒收之，為毒
    品危害防制條例第18條第1 項前段、修正後刑法第40條第2
    項所明定，並經司法院著有18年院字第67號解釋可參。
二、聲請意旨略以：被告甲○○（原聲請書誤載為涂永珍）違反
    毒品危害防制條例案件，業經臺灣桃園地方法院檢察署檢察
    官以96年度毒偵緝字第342 號、96年度毒偵字第5453、5443
    、5454號為不起訴處分確定在案，惟扣案之海洛因1 包（毛
    重1.3 公克、淨重0.86公克、空包裝重0.48公克）、海洛因
    5 包（毛重2.77公克、淨重1.45公克、空包裝總重1.26公克
    ）、安非他命4 包（毛重共2.4 公克）、安非他命18包（毛
    重共8.04公克，原聲請書誤載為8.05公克）為毒品；吸食器
    3 組、殘渣袋7 個、玻璃球1 個、勺子1 支及削尖吸管1 支
    ，為專供施用毒品之器具，爰依刑法第40條第2 項，毒品危
    害防制條例第18條第1 項，聲請裁定單獨沒收銷燬。
三、經查：
（一）被告甲○○違反毒品危害防制條例案件，業經臺灣桃園地
      方法院檢察署檢察官於民國96年12月26日以96年度毒偵緝
      字第342 號、96年度毒偵字第5453、5443、5454號為不起
      訴處分確定在案，此有不起訴處分書1 份在卷可稽。而該
      扣案如附表編號1 、2 所示之白色粉末5 包、1 包經送檢
      驗後，均檢出第一級毒品海洛因成分，分別有法務部調查
      局於96年5 月28日出具之調科壹字第00000000000 號及96
      年10月1 日出具之調科壹字第00000000000 號之鑑定通知
      書各1 紙在卷可參，足認如附表編號1 、2 所示之扣案物
      確係第一級毒品海洛因。
（二）又如附表編號3 、4 所示之白色晶體係第二級毒品安非他
      命，業據被告自承在卷，且被告經警採尿送驗後，確呈安
      非他命陽性反應之結果，分別有臺灣檢驗日臺灣檢驗科技
      股份有限公司於96年3 月16日、96年4 月24日及96年8 月
      27日出具之濫用藥物檢驗報告各1 份及詮昕科技股份有限
      公司於96年8 月16日出具之濫用藥物尿液檢驗報告1 份在
      卷可參，益徵被告前述之真實性，是如附表編號3 、4 所
      示之扣案物，堪認係第二級毒品安非他命，而為法律上禁
      止持有之違禁物，殆無疑義。
（三）雖鑑定機關於鑑定時，已將毒品與包裝分別秤重，然依鑑
      定機關法務部調查局鑑驗毒品秤重主要係以傾倒，必要時
      亦會輔以刮杓刮取之方式，儘可能將原送驗包裝袋內毒品
      與包裝袋分離後各別秤重，所得毒品重量稱為淨重，包裝
      袋重量則以空包裝重稱之，然無論依上述何種方式分離，
      原送驗包裝袋內均仍會有微量毒品成分殘留等情，此亦有
      法務部調查局93年11月16日調科壹字第09362396550 號函
      述可參，是如附表編號1 、2 所示之第一級毒品海洛因及
      編號3 、4 所示第二級毒品安非他命之各包裝袋，並未與
      毒品完全析離，就該毒品與包裝袋，均應諭知沒收銷燬之
      。
（四）另扣案如附表編號5 所示之殘渣袋7 個，經被告供陳其為
      安非他命之殘渣袋，而被告亦經採集尿液並送鑑定而均呈
      安非他命陽性反應，有前述濫用藥物尿液檢驗報告數份可
      參，且無論採何種方法將袋中毒品析離，仍會有微量毒品
      成分殘留，亦經前述法務部調查局函釋甚明，是該殘渣袋
      仍因與第二級毒品安非他命難以析離而屬違禁物自明。
（五）至如附表編號6 、7 、8 、9 所示之扣案物，聲請人雖認
      其屬毒品危害防制條例第18條第1 項之「專供」施用毒品
      之器具，而聲請宣告沒收。惟按毒品危害防制條例所規定
      之專供施用毒品器具，構成要件應予限縮且嚴格解釋，法
      文既曰「專供」，自應解為「專」以供製造或施用毒品之
      器具者為限，而不包括施用者就原有其他用途之物，予以
      加工製造而供作施用毒品之器具在內，否則恐將使為便於
      施用毒品之人，僅以玻璃球、鋁箔包、吸管、針筒等物為
      材料自行製作簡便施用器具以易於其施用之行為，不當入
      罪於同條例第4 條第5 項「製造專供施用毒品之器具」範
      圍內，而遭致更重於施用毒品罪之刑責，且「專供施用毒
      品器具應指製作該物品之目的及使用上係專門供作施用毒
      品之器具而言，至於以其他日用物品併湊製造臨時替代使
      用之器具，應不包括在內，不能依毒品危害防制條例第18
      條第1 項予以沒收」，亦有臺灣高等法院暨所屬法院90年
      法律座談會、法務部88年8 月25日88法檢字第1798號函意
      旨可供參照，是前述扣案物雖經被告坦認其係供施用第二
      級毒品海洛因之器具，然該等物品無論性質上或客觀上應
      顯非「專供」施用第二級毒品安非他命之器具，是聲請人
      據此為聲請之理由，於法尚有未洽，自不能准許，應予駁
      回。
四、綜上，應依刑事訴訟法第220 條、毒品危害防制條例第18條
    第1 項前段，刑法第40條第2 項，裁定如主文。
中    華    民    國    97    年    3     月    10    日
                  刑事第七庭    法  官  連雅婷
以上正本證明與原本無異。
如不服本裁定，應於裁定送達後5 日內向本院提出抗告狀。
                                書記官  張尹嫚
中    華    民    國    97    年    3     月    20    日
附表：
  ┌──┬────────┬─────────────┬───────────┬─────────┐
  │編號│    品    項    │      重         量       │  鑑  定  書  文  號  │    備      註    │
  ├──┼────────┼─────────────┼───────────┼─────────┤
  │1.  │海洛因伍包（含包│合計淨重壹點肆伍公克（空包│法務部調查局調科壹字第│96年度毒偵字第640 │
  │    │裝袋伍只）      │裝總重壹點貳陸公克），純度│00000000000 號鑑定通知│號（96年度白保管字│
  │    │                │16.27 ％，純質淨重零點貳肆│書1 紙。              │第109 號）        │
  │    │                │公克。                    │                      │                  │
  ├──┼────────┼─────────────┼───────────┼─────────┤
  │2.  │海洛因壹包（含包│淨重零點捌陸公克（空包裝重│法務部調查局調科壹字第│96年度毒偵字第5453│
  │    │裝袋壹只）      │零點肆捌公克）。          │00000000000 號鑑定通知│號、96年度毒偵字第│
  │    │                │                          │書1 紙。              │1140號（95年度白保│
  │    │                │                          │                      │管字第203 號）    │
  ├──┼────────┼─────────────┼───────────┼─────────┤
  │3.  │安非他命壹拾捌包│淨重捌點零伍公克。        │無                    │96年度毒偵字第640 │
  │    │（含包裝袋壹拾捌│                          │                      │號（96年度安保管字│
  │    │只）            │                          │                      │第134 號）、臺灣檢│
  │    │                │                          │                      │驗科技股有限公司96│
  │    │                │                          │                      │年4 月24日濫用藥物│
  │    │                │                          │                      │尿液檢驗報告      │
  ├──┼────────┼─────────────┼───────────┼─────────┤
  │4.  │安非他命肆包（含│毛重貳點肆公克。          │無                    │96年度毒偵字第1140│
  │    │包裝袋肆只）    │                          │                      │號（96年度安保管字│
  │    │                │                          │                      │第263 號）、詮昕科│
  │    │                │                          │                      │技股份有限公司96年│
  │    │                │                          │                      │8 月16日濫用藥物尿│
  │    │                │                          │                      │液檢驗報告        │
  ├──┼────────┼─────────────┼───────────┼─────────┤
  │5.  │含安非他命之殘渣│無                        │無                    │96年度毒偵字第1140│
  │    │袋柒只          │                          │                      │號（96年度保管字第│
  │    │                │                          │                      │1094號）、臺灣檢驗│
  │    │                │                          │                      │科技股份有限公司96│
  │    │                │                          │                      │年4 月24日濫用藥物│
  │    │                │                          │                      │尿液檢驗報告      │
  ├──┼────────┼─────────────┼───────────┼─────────┤
  │6   │吸食器參組      │無                        │無                    │96年度毒偵字第640 │
  │    │                │                          │                      │號（96年度保管字第│
  │    │                │                          │                      │488 號）、96年度毒│
  │    │                │                          │                      │偵字第1140號（96年│
  │    │                │                          │                      │度保管字第1094號）│
  │    │                │                          │                      │、95年度毒偵字第60│
  │    │                │                          │                      │65號（96年度保管字│
  │    │                │                          │                      │第1004號）        │
  ├──┼────────┼─────────────┼───────────┼─────────┤
  │7   │勺子壹支        │無                        │無                    │96年度毒偵字第640 │
  │    │                │                          │                      │號（96年度保管字第│
  │    │                │                          │                      │488 號）          │
  ├──┼────────┼─────────────┼───────────┼─────────┤
  │8   │削尖吸管壹支    │無                        │無                    │96年度毒偵字第640 │
  │    │                │                          │                      │號（96年度保管字第│
  │    │                │                          │                      │488 號）          │
  ├──┼────────┼─────────────┼───────────┼─────────┤
  │9   │玻璃球壹個      │無                        │無                    │96年度毒偵字第640 │
  │    │                │                          │                      │號（96年度保管字第│
  │    │                │                          │                      │488 號）          │
  └──┴────────┴─────────────┴───────────┴─────────┘


司法院資訊處製作；財團法人民間司法改革基金會備份。
